【裁判字號】    96,交易,503
【裁判日期】    970519
【裁判案由】    過失傷害
【裁判全文】
臺灣高雄地方法院刑事判決            96年度交易字第503 號
公  訴  人  臺灣高雄地方法院檢察署檢察官
被      告  丁○○
上列被告因過失傷害案件，經檢察官提起公訴（96年度偵字第17
120 號），本院判決如下：
    主  文
丁○○因過失傷害人，處有期徒刑參月，如易科罰金，以新臺幣
壹仟元折算壹日。減為有期徒刑壹月又拾伍日，如易科罰金，以
新臺幣壹仟元折算壹日。
    事  實
一、丁○○於民國95年11月17日晚上7 時20分許，騎乘車牌號碼
    IDB-636 號機車，沿高雄縣鳳山市○○○路（無分向設施）
    由西往東方向行駛，行經中崙二路580 巷口前，本應注意車
    前狀況，並隨時採取必要之安全措施，且汽車交會時，其會
    車相互之間隔不得少於半公尺。而依當時路面乾燥、無缺陷
    、無障礙物、視距良好，且依其智識、能力並無不能注意之
    情事，竟疏於注意及此，而與對向亦未保持會車安全間隔之
    乙○○所騎乘車牌號碼YMV-109 號機車發生擦撞，乙○○因
    而人、車倒地，並受有雙脛骨上端不完全骨折、右脛骨下端
    不完全骨折、左橈骨上下端骨折、左肩峰骨折、胝股骨折、
    右膝及右踝挫傷之傷害。嗣丁○○於肇事後，犯罪未被發覺
    前，向據報前往處理之警員丙○○坦承肇事，自首而願接受
    裁判。
二、案經乙○○告訴臺灣高雄地方法院檢察署檢察官偵辦起訴。
    理  由
一、被告以外之人於審判外之陳述，雖不符刑事訴訟法第159 條
    之1 至第159 條之4 之規定，而經當事人於審判程序同意作
    為證據，法院審酌該言詞陳述或書面陳述作成時之情況，認
    為適當者，亦得為證據，同法第159 條之5 第1 項定有明文
    。本件道路交通事故現場圖、現場勘驗圖、道路交通事故調
    查報告表(一)、(二)、大盛中醫診所95年12月10日、國軍高雄總
    醫院96年2 月15日、愛仁醫院96年4 月17日診斷證明書、臺
    灣省高屏澎區車輛行車事故鑑定委員會鑑定意見書、臺灣省
    車輛行車事故覆議鑑定委員會97年3 月25日府覆議字第0970
    201028號函、高雄縣政府警察局96年11月30日高縣警交字第
    0960050873號函、高屏澎區車輛行車事故鑑定委員會96年11
    月30日高屏澎行字第0966004482號函等件雖均屬傳聞證據，
    然被告及檢察官均同意作為證據，本院審酌該書面陳述作成
    之情況，核無違法取證或其他瑕疵，認為以之作為證據為適
    當，上開證據資料，自得作為證據。
二、訊據被告丁○○否認有何過失傷害犯行，辯稱係告訴人超越
    到其車道云云，經查：
    (一)被告騎乘車牌號碼IDB-636 號機車，於上揭時、地發生車
      禍，並致使告訴人乙○○受有上開傷害之事實，均經被告
      坦認不諱，核與證人即告訴人乙○○於本院審理中之證述
      相符（見本院卷第70頁～第74頁），並有道路交通事故調
      查報告表(一)、(二)、現場圖、勘驗現場圖及現場、告訴人車
      損照片11張在卷可資佐證（見偵二卷第3 頁～第5 頁、第
      10 頁 ～第12頁）。再者，告訴人因本件車禍受有雙脛骨
      上端不完全骨折、右脛骨下端不完全骨折、左橈骨上下端
      骨折、左肩峰骨折、胝股骨折、右膝及右踝挫傷，有大盛
      中醫診所95年12月10日、國軍高雄總醫院96年2 月15日、
      愛仁醫院96年4 月17日診斷證明書各1 份在卷可考（見96
      年度他字第3906號卷第5 頁～第7 頁），是前開各節，均
      首堪認定。
    (二)被告雖以其在自己的車道上行駛，沒有侵犯到告訴人的路
      權，是告訴人超越到其車道，車道右側已無空間可以讓其
      閃躲云云置辯。惟按汽車行駛時，駕駛人應注意車前狀況
      ，並隨時採取必要之安全措施；汽車交會時，會車相互之
      間隔不得少於半公尺，道路交通安全規則第94條第3 項、
      第10 0條第5 款分別訂有明文，此為一般駕駛人應注意並
      能注意之情事，被告自難諉為不知。本件被告與告訴人之
      車輛係對向行駛，車禍發生當時現場視距良好、無障礙物
      ，旁有住家用燈及路燈，光線充足，有交通事故現場勘驗
      圖、現場圖、道路交通事故調查報告表(一)、現場照片附卷
      可稽（見偵一卷第4 頁、第29頁；偵二卷第3 頁、第10頁
      ），且被告亦自承其行徑方向右側馬路上並無停放車輛，
      則告訴人自對向行駛而來，被告疏未注意並向右保持會車
      安全距離，其所騎乘車牌號碼IDB-636 號重機車左前擋板
      與告訴人所騎乘車牌號碼YMV-109 號重機車之左側車身發
      生擦撞而肇事，其自有未注意車前狀況及保持會車安全距
      離之過失，此亦為車輛行車事故鑑定委員會就本件被告有
      無過失部分之鑑定意見所同認，有臺灣省高屏澎區車輛行
      車事故鑑定委員會鑑定意見書1 紙附卷可參（見本院卷第
      24 頁 ～第25頁）。
    (三)又被告雖辯稱依現場圖刮地痕位置顯示，告訴人騎乘之機
      車已侵越其車道，其在自己車道上行駛，並無過失云云，
      惟查：
    1.車禍現場地面留有一長度5.2 公尺之刮地痕，告訴人雖否
      認該刮地痕係其所造成，惟本院考量本件車禍發生後，僅
      告訴人之車輛倒地，經告訴人於本院審理中證述明確，參
      以依現場圖所載之刮地痕位置，恰係本件車禍發生地點（
      即中崙二路580 巷口前），而刮地痕跡由東向西，亦與告
      訴人之行徑方向相符。此外，現場處理員警丙○○亦於本
      院審理中證稱：現場圖所繪記之刮地痕係新滑的痕跡，除
      該刮地痕外，被告與告訴人停放機車現場附近，未見有何
      其他刮地痕等語（見本院卷第77頁），堪認該刮地痕確係
      告訴人騎乘之機車因該次車禍所遺留，先予敘明。另中崙
      二路路寬3.6 公尺，除經證人丙○○證述在卷外，並有高
      雄縣政府警察局96年11月30日高縣警交字第0960050873號
      函存卷可憑（分別見本院卷第44頁、77頁），又依現場圖
      所載刮地痕起迄位置，起點距東向西路邊2.2 公尺、終點
      至同向路邊1.8 公尺，顯見事故發生當時，告訴人騎乘機
      車已越過依其行徑方向中崙二路之中心位置（2.2 公尺>3
      .6 公 尺/2），是告訴人確有未靠右行駛之過失，被告此
      部分辯詞固非無據。
    2.惟被告注意義務違反，業經認定如前，不因告訴人對於本
      件車禍亦有過失而免責。且中崙二路無分向設施，有道路
      交通事故調查報告表(一)附卷可考，被告與告訴人對向行駛
      ，對於來車均無何「自己車道」之主張可言，此觀之道路
      交通安全規則第97條第1 項第1 款、第2 款規定，在「劃
      有分向限制線」之路段，車輛均應在遵行車道內行駛，不
      得駛入來車之車道內，依該規定反面解釋，在未有分向設
      施之路段，並無遵行之車道，自無該規定適用，又同規則
      第95條第1 項亦規定，在「未劃標線之道路」，應靠右行
      駛；但遇有特殊情況必須行駛左側道路時，應減速慢行，
      更可徵無分向設施之道路，即無強行限制對向之駕駛人，
      駕駛行為不得越過道路中線，是被告辯稱，告訴人騎乘機
      車「侵越其車道」云云，即非可採。
    3.再者，中崙二路路寬3.6 公尺，現場圖所載告訴人刮地痕
      起點距東向西行徑方向路邊2.2 公尺，另被告騎乘之機車
      兩邊把手長度經當庭丈量為64公分（見本院卷第82頁），
      則車禍發生當時被告得使用之路面寬度為1.4 公尺（3.6
      公尺-2.2公尺＝1.4 公尺），縱含納與被告所騎乘之機車
      把手同寬之另一台機車，被告仍有向右側挪移之空間（
      140 公分>64 ×2 公分），更何況告訴人騎乘之機車左側
      車身在中崙二路距東向西行徑方向路邊2.2 公尺處與被告
      騎乘之機車左側檔板發生車禍，可徵告訴人之機車車身在
      撞擊前，並未完全在被告所得以使用之1.4 公尺路寬上，
      佐以被告亦供承其右側馬路上並無車輛停放（見本院卷第
      69頁），則被告於車禍發生當時，確有得向右閃避空間已
      可認定，被告辯稱車禍發生當時已無閃避空間云云，亦非
      可採。
    (四)縱上，本件事證明確，被告上開過失傷害犯行，已堪認定
    ，應予依法論科。
三、(一)核被告丁○○所為，係犯刑法第284 條第1 項前段之過失
    傷害罪。又被告於車禍事故發生後，在偵查犯罪權限之警察
    機關尚未發覺被告犯罪之前，留在現場，向據報前往處理之
    警員丙○○坦承其為肇事者，並表示願接受裁判之事實，業
    經證人丙○○證述明確（見本院卷第78頁～第79頁），堪認
    被告所為已符合刑法自首之規定，依刑法第62條之規定，減
    輕其刑。爰審酌被告前無犯罪前科紀錄，有臺灣高等法院被
    告前案紀錄表1 份在卷可佐（見本院卷第87頁），堪認素行
    尚非不良，並考量其騎乘機車未在注意車前狀況並保持會車
    安全距離之過失程度，肇致告訴人受有如犯罪事實欄所受之
    傷害，所生危害非輕，迄今未與告訴人達成和解，賠償告訴
    人損害及告訴人對於本件車禍之發生亦有過失等一切情狀，
    量處如主文所示之刑。
    (二)又被告前揭過失傷害犯行之犯罪時間在96年4 月24日以前
    ，符合中華民國九十六年罪犯減刑條例之規定，依法減輕宣
    告刑2 分之1 ，復參酌被告之職業為製造業、家庭經濟狀況
    小康等情狀（此見警卷調查筆錄受詢問人欄即明），依刑法
    第41條第1 項前段之規定，就宣告刑暨減得之刑，均諭知以
    新臺幣1000元折算1 日之易科罰金折算標準，以資儆懲。
據上論斷，應依刑事訴訟法第299 條第1 項前段，刑法第284 條
第1 項前段、第62條前段、第41條第1 項前段，刑法施行法第1
條之1 ，中華民國九十六年罪犯減刑條例第2 條第1 項第3 款、
第7 條，判決如主文。
本案經檢察官甲○○到庭執行職務。
中    華    民    國    97    年    5     月    19    日
                  交通法庭    審判長法  官    曾逸誠
                                    法  官    林柏壽
                                    法  官    王  琁
以上正本證明與原本無異。
如不服本判決應於收受本判決後10日內向本院提出上訴書狀，並
應敘述具體理由，如未敘述上訴理由者，應於上訴期間屆滿後20
日內補提理由書狀於本院（均須按他造當事人之人數附繕本）「
切勿逕送上級法院」。
中    華    民    國    97    年    5     月    19    日
                                    書記官    黃國忠
附錄本案論罪科刑法條全文：
中華民國刑法第284條
（過失傷害罪）
因過失傷害人者，處6 月以下有期徒刑、拘役或5 百元以下罰金
，致重傷者，處1 年以下有期徒刑、拘役或5 百元以下罰金。
從事業務之人，因業務上之過失傷害人者，處1 年以下有期徒刑
、拘役或1 千元以下罰金，致重傷者，處3 年以下有期徒刑、拘
役或2 千元以下罰金。


司法院資訊處製作；財團法人民間司法改革基金會備份。
